【裁判字號】    96,建,50
【裁判日期】    970110
【裁判案由】    給付工程款
【裁判全文】
臺灣臺北地方法院民事判決                96年度建字第50號
原      告  維福實業有限公司
法定代理人  甲○○
訴訟代理人  林則奘律師
複  代理人  林宇文律師
被      告  三州行營造股份有限公司
法定代理人  乙○○
上列當事人間請求給付工程款事件，本院於民國96年12月20日辯
論終結，判決如下：
    主      文
被告應給付原告新臺幣貳佰貳拾伍萬柒仟伍佰元，及自民國九十
六年二月十三日起至清償日止，按年息百分之五計算之利息。
訴訟費用由被告負擔。
本判決第一項於原告以新臺幣柒拾陸萬元為被告供擔保後，得假
執行。但被告以新臺幣貳佰貳拾伍萬柒仟伍佰元為原告供擔保，
得免為假執行。
    事實及理由
一、被告未於最後言詞辯論期日到場，核均無民事訴訟法第386
    條各款所列情形，爰依原告之聲請，由其一造辯論而為判決
    。
二、原告起訴主張：
（一）被告承攬基隆市文32暖暖國小分校校舍新建工程之水電及
      游泳池工程（下稱系爭工程），被告就其中有關水電工程
      部分轉由訴外人炫誠企業有限公司（下稱炫誠公司）承包
      ，游泳池部分則轉由原告承包，總工程款為新臺幣（下同
      ）1,200萬元。系爭工程業已完工，被告已向基隆市政府
      領取承攬報酬，原告負責之工程已依約完成，惟被告尚欠
      工程款2,257,500元迄未給付。爰依工程合約法律關係提
      起本訴等語。並聲明：如主文第一項所示，及願供擔保請
      准宣告假執行。
（二）就被告抗辯之陳述：
      被告主張原告就炫誠公司所承攬被告之水電工程負連帶保
      證責任，因炫誠公司違約停工，被告另行僱工完成炫誠公
      司所剩工程，扣除炫誠公司未領取之工程款，額外支付3,
      782,197元，造成被告損害，依約原告應付連帶保證賠償
      責任，並以此數額主張抵銷云云。惟：
    (1)原告不願擔任炫誠公司之連帶保證人，被告收受原告所寄
      送之存證信函暨新任保證人之保證書後，並無異議，並繼
      續系爭工程合約。被告以原告及炫誠公司違約為由，以存
      證信函為終止系爭工程合約之意思表示，嗣經兩造協商，
      同意由原告繼續施工，原告對炫誠公司有無保證責任，留
      待嗣後釐清，故原告並無連帶保證責任。又依公司法第16
      條第1項及原告公司章程，原告亦不得擔任保證人。
    (2)被告於工程合約期間未按時發放工程款、工地工期一直展
      延致設備廠商無法進場施工、追加工程無法達成合意、技
      師簽證手續無法完成，致炫誠公司不願繼續施工，炫誠公
      司就系爭工程之施工自無違約。
    (3)就追加工程部分，被告所提出之發票、單據及合約與本案
      無關，原告亦否認其形式上真正。
三、被告於前言詞辯論期日辯稱：
（一）原告就系爭工程中有關水電工程之契約履約責任，為炫誠
      公司之連帶保證人：被告承攬系爭工程，並與原告及炫誠
      公司於94年4月19日簽訂系爭工程合約，約定將其中水電
      及游泳池工程委由原告及炫誠公司承攬。原告並簽訂廠商
      履約及賠償連帶保證書（下稱系爭保證書），同意就炫誠
      公司與被告間系爭工程合約負履約及賠償連帶保證責任，
      於炫誠公司有不履行契約或履行契約有不符之情事，被告
      得依系爭保證書向原告求償及要求履約，期間自系爭保證
      書簽發日起至炫誠公司履約完竣日止。被告發函表示不同
      意原告更換連帶保證廠商。原告無法定及約定解除事由，
      解除保證責任並非合法。被告向來要求原告及炫誠公司仍
      負連帶保證賠償責任，被告收受原告所寄存證信函後保持
      沈默，僅為單純沈默，而非默示同意。原告以炫誠公司違
      約為由，拒簽協議書，則原告自認仍為炫誠公司之連帶保
      證人。
（二）如果原告之保證責任仍存在，被告得否對原告主張抵銷？
    (1)原告主張被告有先為給付義務，應舉證以實其說。被告因
      炫誠公司於95年1月後違約停工，當時炫誠公司已向被告
      請領工程款共4,858,114元。經被告催告其復工未獲置理
      ，被告於95年1月26日終止系爭工程合約，致另僱工施作
      所支出費用，受有損害，依廠商履約及賠償連帶保證書第
      2條約定，得向原告請求，清償期已屆至。
    (2)炫誠公司以被告未完成撥款程序及追加金額為由逕行停工
      。惟被告係因炫誠公司發生財務危機未依約支付下包商工
      程款，經其下包商暐琦水電材料有限公司（下稱暐琦公司
      ）發函函請被告協助並監督付款，並向鈞院聲請強制執行
      ，經鈞院以北院錦95執全字第3050號執行命令禁止炫誠公
      司向被告收取系爭工程之水電工程款債權或為其他處分，
      被告亦不得對炫誠公司清償。炫誠公司以000000-0號備忘
      錄陳明其已與訴外人即被告系爭工程承辦人范哲豪協商付
      款方式云云，惟被告與炫誠公司已於95年1月18日召開會
      議取得結論，雙方事後未再協商付款方式。
（三）如被告得主張抵銷，被告之主動債權為若干？
      被告因炫誠公司違約而另尋廠商施工，因而額外支出之費
      用，共3,782,197元：
      大仁工程有限公司（下稱大仁工程公司）部分：大仁工
        程公司施工所得工程款為79,000元，加上被告自行備料
        折讓予大仁工程公司11,000元，共計90,000元。
      雷神工程股份有限公司（下稱雷神工程公司）部分：被
        告支付雷神工程公司工程款共計2,036,465元，雷神工
        程公司函覆鈞院金額則為2,090,330元。
      云晟消防工程企業有限公司（下稱云晟消防公司）部分
        ：被告支付云晟消防公司工程款共計488,882元，云晟
        公司函覆鈞院金額則為440,037元。
      大千水電行部分：被告支付1,593,035元。
      壹園電機有限公司（下稱壹園電機公司）部分：被告支
        付57,960元。
      中國電器股份有限公司（下稱中國電器公司）部分：被
        告支付500,828元。
      哲麟企業有限公司（下稱哲麟公司）部分：被告支付26
        0,498元。
      經濟實業股份有限公司（下稱經濟實業公司）部分：被
        告支付61,950元。
      精美工程行部分：被告支付892,040元。
      朝立企業有限公司（下稱朝立公司）部分：被告支付29
        2,425元。
      台灣大喜污水處理有限公司（下稱台灣大喜公司）部分
        ：依台灣大喜公司大喜法字第960706號函所示，被告支
        出675,806元。
      金太祥機電顧問有限公司（下稱金太祥公司）部分：依
        金太祥公司金（96）字第0720號函函覆鈞院所示，被告
        已支付52,920元。
      錢裕水電材料行部分：被告已支付9,637元及67,325 元
        ，共計76,962元。
      上開被告額外支出費用共6,274,083元，而炫誠公司就後
      續工程得請領2,491,886元，則被告受有損害共3,782,197
      元，原告於此金額範圍內與炫誠公司對被告負連帶賠償責
      任。
（四）聲明：原告之訴及假執行之聲請均駁回，如受不利判決，
      願供擔保，請准宣告免為假執行。
四、兩造不爭執事實：
（一）被告承攬基隆市文32暖暖國小分校校舍新建工程之水電及
      游泳池工程，被告就其中有關水電工程部分轉由炫誠公司
      承包，游泳池部分則轉由原告承包。
（二）原告負責之工程已依約完成，惟被告尚欠工程款2,257,50
      0元迄未給付。
（三）原告簽訂系爭保證書，同意就炫誠公司與被告間系爭工程
      合約負履約及賠償連帶保證責任，於炫誠公司有不履行契
      約或履行契約有不符之情事，被告得依系爭保證書向原告
      求償及要求履約，期間自系爭保證書簽發日起至炫誠公司
      履約完竣日止。
（四）原告嗣後發函被告表示不願擔任炫誠公司之連帶保證人。
五、原告主張其就炫誠公司對被告之保證責任已不存在，被告積
    欠其工程款未付，為此請求被告給付工程款等語，被告對積
    欠原告工程款一節固不爭執，然以前開情詞置辯。按「公司
    除依其他法律或公司章程規定得為保證者外，不得為任何保
    證人，公司負責人違反前項規定時，應自負保證責任，如公
    司受有損害時，亦應負賠償責任」，此為公司法第16條第1
    項所明定。公司固為社團組織，並以營利為目的，然為穩定
    公司財務，並保障股東之基本權利以杜絕公司負責人用公司
    名義為他人作保而生之流弊，除非該公司章程已明定得以保
    證為業務，且足以使交易第三人有所了解之情況外，否則該
    項負責人所為之保證，即不能認為係公司之行為，對於公司
    自不發生效力。從而，公司除依其他法律或公司章程規定，
    得為保證者外，不得為票據之保證、納稅之保證人及民法上
    之保證人。又依司法院大法院會議釋字第59號解釋：「公司
    負責人如違反該條規定，以公司名義為人保證，既不能認為
    公司之行為，對於公司自不發生效力」。查，本件原告就系
    爭工程中有關水電工程之契約履約責任部分，簽立系爭保證
    書，同意為炫誠公司之連帶保證人一節，固有卷附連帶保證
    書影本（本院卷第13頁）為證。然查，依原告所提出而為被
    告所不爭執之原告公司章程影本（本院卷第282頁至第283頁
    ），並無原告得為保證之規定。則原告法定代理人以原告名
    義所為保證之行為，對原告不發生效力。則被告自不得據該
    保證書，主張原告應就炫誠公司有關系爭工程水電工程部分
    之契約履約責任負連帶保證責任，而對原告主張抵銷。
六、綜上所述，原告依據系爭契約之法律關係，請求被告給付2,
    257,500元，及自起訴狀繕本送達翌日即96年2月13日至清償
    日止，按年息5%計算之利息，為有理由，應予准許。
七、兩造均陳明願供擔保代替釋明，聲請宣告假執行或免為假執
    行，經核均與規定相符，爰分別酌定相當之擔保金額予以宣
    告。
八、本件事證已臻明確，兩造其餘主張陳述及所提之證據，經審
    酌後於本件判決結果無影響，爰不逐一論述，附此敘明。
九、綜上所論，原告之訴為有理由，依民事訴訟法第78條、第38
    5條第1項前段、第390條第2項、第392條第2項，判決如主文
    。
中    華    民    國    97    年    1     月    10    日
                      民事第二庭  法  官  蔡政哲
上為正本係照原本作成
如對本判決不服，應於送達後20日內，向本院提出上訴狀
中    華    民    國    97    年    1     月    10    日
                                  書記官  曾靖雯


司法院資訊處製作；財團法人民間司法改革基金會備份。
